臺灣彰化地方法院刑事判決
109年度易字第827號
公  訴  人  臺灣彰化地方檢察署檢察官 
被      告  林芸軒


            廖翊綾


上列被告因詐欺案件，經檢察官提起公訴（108年度偵字第10607
號），本院判決如下：
    主  文
林芸軒、廖翊綾，均無罪。
    理  由
一、公訴意旨略以：
（一）被告林芸軒於民國105年11月間，透過INSTAGRAM網站得知
      打字工作之訊息，加入LINE「A5團兼職工作群組」，與真
      實姓名年籍不詳綽號「九月」之人聯絡打字工作。嗣於10
      7年2月間，「九月」請求被告林芸軒提供帳戶供其匯入款
      項，被告林芸軒即與「九月」所屬詐欺集團成員共同意圖
      為自己不法之所有，提供其向中華郵政股份有限公司（下
      稱中華郵政）田尾郵局申請之00000000000000號帳戶（下
      稱本案郵局帳戶）予「九月」使用。嗣詐欺集團成員取得
      本案郵局帳戶後，旋與陳莉蓁共同意圖為自己不法之所有
      ，於107年6月2日前某日，由詐欺集團成員在FACEBOOK社
      群網站（下稱臉書網站）刊登「應徵與網友聊天可賺錢」
      之廣告，告訴人鄒宜軒自臉書網站得知上開廣告訊息，加
      入微信群組，由詐欺集團成員「影子」傳送訊息向告訴人
      鄒宜軒佯稱：需繳交新臺幣(下同)2,020元，始可成為會
      員云云，致告訴人鄒宜軒陷於錯誤，於107年6月3日17時5
      5分許，匯款2,020元至陳莉蓁之中國信託商業銀行（下稱
      中信銀行）虛擬帳號0000000000000000號帳戶，陳莉蓁則
      依「影子」指示至綠界科技股份有限公司（下稱綠界公司
      ）官網提領頁面操作領出，經過3至5個工作日，匯入陳莉
      蓁提供之中華郵政二林萬興郵局帳號00000000000000號帳
      戶，陳莉蓁即將款項轉帳至本案郵局帳戶（陳莉蓁所涉共
      同詐欺取財部分，業經檢察官為職權不起訴處分確定），
      被告林芸軒再依「九月」指示，將陳莉蓁匯入之款項轉匯
      至指定之帳戶。
（二）被告廖翊綾於107年6月間，與真實姓名年籍不詳綽號「菲
      姐」、「tsz kwan」及「沐子」所屬詐欺集團成員共同意
      圖為自己不法之所有，由被告廖翊綾提供其向台北富邦商
      業銀行（下稱富邦銀行）申請之000000000000號帳戶（下
      稱本案富邦帳戶）予詐欺集團成員使用。嗣詐欺集團成員
      取得本案富邦帳戶後，旋與林羿均共同意圖為自己不法之
      所有，於107年6月29日前某日，由詐欺集團成員在臉書網
      站刊登「打字賺錢」廣告，告訴人鄒宜軒自臉書網站得知
      上開廣告訊息，即加入微信群組，由詐欺集團成員傳送訊
      息向告訴人鄒宜軒佯稱：需繳交750元，辦理工作證云云
      ，致告訴人鄒宜軒陷於錯誤，於107年7月4日16時24分許
      ，匯款750元至林羿均之中華郵政板橋民族路郵局帳號000
      00000000000號帳戶，林羿均則依詐欺集團成員指示，轉
      帳至本案富邦帳戶（林羿均所涉部分，業經檢察官為緩起
      訴處分確定），被告廖翊綾再依詐欺集團成員指示，將林
      羿均匯入之款項轉匯至指定之帳戶。
　　因認被告林芸軒、廖翊綾均涉犯刑法第339條第1項之詐欺取
    財罪嫌等語。
二、按犯罪事實之認定，係據以確定具體的刑罰權之基礎，自須
    經嚴格之證明，故其所憑之證據不僅應具有證據能力，且須
    經合法之調查程序，否則即不得作為有罪認定之依據。倘法
    院審理之結果，認為不能證明被告犯罪，而為無罪之諭知，
    即無刑事訴訟法第154條第2項所謂「應依證據認定」之犯罪
    事實之存在。因此，同法第308條前段規定，無罪之判決書
    只須記載主文及理由。而其理由之論敘，僅須與卷存證據資
    料相符，且與經驗法則、論理法則無違即可，所使用之證據
    亦不以具有證據能力者為限，即使不具證據能力之傳聞證據
    ，亦非不得資為彈劾證據使用。故無罪之判決書，就傳聞證
    據是否例外具有證據能力，本無須於理由內論敘說明（最高
    法院100年度臺上字第2980號判決參照）。本案既認被告林
    芸軒、廖翊綾應為無罪之諭知（理由詳後述），所使用之證
    據自不以具有證據能力者為限，故有關證據能力自毋庸論敘
    。
三、按犯罪事實應依證據認定之，無證據不得認定犯罪事實，刑
    事訴訟法第154條第2項定有明文。又按犯罪事實之認定應憑
    證據，如未能發現確實之證據，或證據不足以證明，自不能
    以推測或擬制之方法，以為裁判基礎；犯罪事實所憑之證據
    ，無論係直接證據或間接證據，其為訴訟上之證明，須於通
    常一般人均不致有合理懷疑而得確信其為真實之程度，始得
    據為有罪之認定，倘其證明尚未達此程度而有合理懷疑時，
    本諸無罪推定原則，自應為被告無罪之諭知。末按刑事訴訟
    法第161條第1項規定：檢察官就被告犯罪事實，應負舉證責
    任，並指出證明之方法。因此，檢察官對於起訴之犯罪事實
    ，應負提出證據及說服之實質舉證責任。倘其所提出之證據
    ，不足為被告有罪之積極證明，或其指出證明之方法，無從
    說服法院以形成被告有罪之心證，基於無罪推定之原則，自
    應為被告無罪判決之諭知。
四、公訴人認被告林芸軒、廖翊綾涉犯刑法第339條第1項之詐欺
    取財罪嫌，係以：被告林芸軒、廖翊綾於警詢、偵訊中之陳
    述；告訴人鄒宜軒於警詢之陳述；證人即另案被告陳莉蓁、
    林羿均於警詢之陳述；被告林芸軒與詐欺集團成員之對話畫
    面翻拍照片、被告廖翊綾之富邦銀行帳戶存摺內頁、內政部
    警政署反詐騙案件紀錄表、金融機構聯防機制通報單、綠界
    公司函、中信銀行函、中華郵政股份有限公司及富邦銀行歷
    史交易明細為證。訊據被告林芸軒雖坦承其與綽號「九月」
    聯絡後，加入顯示名稱「A5團兼職工作群組」之LINE群組，
    並提供本案郵局帳戶帳號供對方使用；另被告廖翊綾固坦承
    提供本案富邦帳戶帳號供網路上招募財務員之人使用；然被
    告林芸軒陳稱：我不知道是陳莉蓁匯款至本案郵局帳戶，也
    不知道匯入本案郵局帳戶款項是哪位被害人匯入之款項等語
    ；被告廖翊綾亦陳稱：對方給我的訊息讓我認為提供帳戶是
    要匯薪資給打字員使用，且我的本案富邦帳戶於107年7月3
    日就遭凍結，沒有款項再匯入，告訴人鄒宜軒被騙款項沒有
    匯入我本案富邦帳戶等語。
五、經查：
  ㈠被告林芸軒部分
　⒈告訴人鄒宜軒於107年6月2日瀏覽「應徵與網友聊天可賺錢」
    之臉書廣告後，加入微信群組，因詐欺集團成員「影子」傳
    送訊息向告訴人鄒宜軒佯稱：需繳交2,020元，始可成為會
    員云云，致告訴人鄒宜軒陷於錯誤，於107年6月3日17時55
    分許，匯款2,020元至綠界公司所提供予陳莉蓁之中信銀行
    帳號0000000000000000號虛擬帳戶（此虛擬帳號係綠界公司
    向中信銀行申請金流服務所設之虛擬帳號）之事實，業經告
    訴人鄒宜軒於警詢中證述（見10607號卷第28頁）、另案被
    告陳莉蓁於警詢中供述明確（見10607號卷第32、34頁），
    並有自動櫃員機匯款交易明細（見10607號卷第275頁）、中
    信公司107年8月2日函、綠界公司107年10月5日函及檢附之
    對應交易明細、會員交易明細紀錄（見10607號卷第225至23
    1頁）可稽，應可認定。
　⒉陳莉蓁依「影子」指示，至綠界公司官網操作領出頁面，將
    連同上開告訴人鄒宜軒所匯2,020元，合計102,279元款項扣
    除手續費後之102,264元，於107年6月11日匯至陳莉蓁之中
    華郵政二林萬興郵局帳號00000000000000號帳戶之事實，有
    卷附綠界公司107年10月5日函及檢附之會員交易明細紀錄、
    撥款及提領紀錄（見10607號卷第117、231至235頁）可稽，
    亦可認定。
　⒊觀諸卷附陳莉蓁中華郵政二林萬興郵局帳號00000000000000
    號帳戶交易明細（見10607號卷第117至121頁）可知，自107
    年6月11日後，該帳戶內有款項轉匯至被告林芸軒本案郵局
    帳戶之最早日期為107年7月12日，而在107年7月12日前，包
    括告訴人鄒宜軒所匯之該102,264元，早已經轉匯入其他帳
    戶。依此，自難認告訴人鄒宜軒所匯款項有經轉匯入被告林
    芸軒之本案郵局帳戶。是檢察官所指告訴人鄒宜軒遭詐騙所
    匯2,020元經轉匯入被告林芸軒之本案郵局帳戶，並經被告
    林芸軒依指示轉匯至指定帳戶等情，顯與上開交易明細不符
    ，尚難憑認。此外，檢察官並未提出被告林芸軒就前揭告訴
    人鄒宜軒遭詐騙之事實，與該詐騙集團成員間，有何犯意之
    聯絡或行為之分擔，自難認被告林芸軒有何詐欺取財之犯行
    。
　㈡被告廖翊綾部分
　⒈告訴人鄒宜軒於臉書網站瀏覽詐欺集團成員所刊登「打字賺
    錢」，廣告即加入微信群組，經詐欺集團成員傳送訊息向告
    訴人鄒宜軒佯稱：需繳交750元，辦理工作證云云，致告訴
    人鄒宜軒陷於錯誤，於107年7月4日16時24分許，匯款750元
    至林羿均之中華郵政板橋民族路郵局帳號00000000000000號
    帳戶之事實，業經告訴人鄒宜軒於警詢中證述（見10607號
    卷第28頁）、另案被告林羿均於警詢中供述明確（見10607
    號卷第37頁），並有自動櫃員機交易明細（見10607號卷第2
    79頁）可稽，應可認定。
　⒉被告廖翊綾之本案富邦銀行帳戶自107年7月4日至107年12月3
    1日，除107年12月21日有存入利息8元外，並無其他款項存
    （匯）入，此有卷附富邦銀行彰化分行110年1月12日函檢附
    之交易明細可稽（見本院卷第39至42頁），是告訴人鄒宜軒
    遭詐騙而於107年7月4日16時24分許匯款之750元，自難認有
    經轉匯入被告廖翊綾之本案富邦銀行帳戶。從而，檢察官所
    指告訴人鄒宜軒遭詐騙所匯750元，有經轉匯入被告廖翊綾
    之本案富邦銀行帳戶，並經被告廖翊綾依指示轉匯至指定帳
    戶等情，亦與上開交易明細不符，尚難憑認。此外，檢察官
    並未提出被告廖翊綾就前開告訴人鄒宜軒遭詐騙之事實，與
    該詐騙集團成員間，有何犯意之聯絡或行為之分擔，自難認
    被告廖翊綾有何詐欺取財之犯行。 
　㈢綜上，檢察官所提出之證據或所指出之證明方法，尚不足認
    被告林芸軒、廖翊綾有何檢察官所指之犯行。揆諸前開法條
    及說明，被告林芸軒、廖翊綾之犯罪自屬不能證明，均應諭
    知被告2人無罪之判決。
據上論斷，應依刑事訴訟法第301條第1項，判決如主文。
本案經檢察官邱呂凱提起公訴，檢察官吳宗穎到庭執行職務。
中　　華　　民　　國　　110 　年　　4 　　月　　23　　日
                  刑事第三庭  審判長法  官  黃齡玉
                                    法  官  林慧欣
                                    法  官  蘇品樺
以上正本證明與原本無異。
如不服本判決應於收受判決後20日內向本院提出上訴書狀，並應
敘述具體理由；其未敘述上訴理由者，應於上訴期間屆滿後20日
內向本院補提理由書（均須按他造當事人之人數附繕本）「切勿
逕送上級法院」。
告訴人或被害人如對於本判決不服者，應具備理由請求檢察官上
訴，其上訴期間之計算係以檢察官收受判決正本之日期為準。
中　　華　　民　　國　　110 　年　　4 　　月　　23　　日
                                    書記官  林子惠